臺灣新北地方法院民事裁定
110年度消債更字第619號
聲  請  人  陳蘋鍹

代  理  人  林炎臻律師
上列當事人依消費者債務清理條例聲請更生，本院裁定如下：
    主  文
聲請人甲○○自中華民國一一一年五月二十七日上午十時起開始
更生程序。
命司法事務官進行本件更生程序。
    理  由
一、按債務人不能清償債務或有不能清償之虞者，得依本條例所
    定更生或清算程序，清理其債務。債務人無擔保或無優先權
    之債務總額未逾新臺幣1,200 萬元者，於法院裁定開始清算
    程序或宣告破產前，得向法院聲請更生。債務人對於金融機
    構負債務者，在聲請更生或清算前，應向最大債權金融機構
    請求協商債務清償方案，或向其住、居所地之法院或鄉、鎮
    、市、區調解委員會聲請債務清理之調解。協商或調解成立
    者，債務人不得聲請更生或清算。但因不可歸責於己之事由
    ，致履行有困難者，不在此限。消費者債務清理條例（下稱
    消債條例）第3 條、第42條第1 項、第151 條第1 項、第7
    項定有明文。次按法院開始更生程序之裁定，應載明其年、
    月、日、時，並即時發生效力。法院裁定開始更生或清算程
    序後，得命司法事務官進行更生或清算程序。消債條例第45
    條第1 項、第16條第1 項前段定有明文。
二、本件聲請意旨略以：聲請人名下雖有房屋、土地計3 筆，但
    該不動產為18人所公同共有，無法變現，其另負有債務總金
    額新臺幣（下同）1,179,895元，故有不能清償債務之情事
    ，消債條例施行後，雖曾與最大債權銀行成立前置協商，惟
    嗣因債務人歷經婚變，與配偶分居後，聲請人之先生就沒有
    提供金援，並受朋友詐騙金錢等，因無力履行協商方案而毀
    諾，聲請人毀諾協商方案應屬不可歸責於己之事由，且其無
    擔保或無優先權之債務總額未逾1,200 萬元，復未經法院裁
    定開始清算程序或宣告破產，依法自得聲請更生程序，懇請
    裁定開始更生等語。
三、經查：
　㈠聲請人曾與最大債權銀行協商成立，約定自95年9 月起，分1
    20 期、利率8%，每月10日以17,100 元依各債權銀行債權比
    例清償各項債務，至全部清償為止，聲請人於96年6 月大額
    還款，重算月付金為14,961元後，僅履約至97年3 月，同年
    4 月遭宣告毀諾等情，有財團法人金融聯合徵信中心製作之
    債權人清冊、永豐商業銀行民事陳報狀在卷可稽，是聲請人
    既經與債權銀行協商成立，再為更生之聲請，即須符合「不
    可歸責於己之事由，致履行有困難者」之要件，並應審究其
    現況是否確實具有不能清償債務或有不能清償之虞之情事而
    定，合先敘明。
　㈡按消債條例第151 條第7 項但書規定「因不可歸責於己之事
    由，致履行顯有重大困難」，並未附加「不可預見」之要件
    ，亦即該事由並不以債務人「不可預見」為必要。該項但書
    規定情形，僅須於法院就更生或清算之聲請為裁判時存在即
    可，不以協商成立後始發生者為限，並與債務人於協商時能
    否預見無關。債務人於協商時縱未詳加思考、正確判斷，或
    可預見將來履行可能有重大困難而仍冒然簽約成立協商，亦
    不能據此即認其履行顯有重大困難係可歸責於債務人（司法
    院98年第1 期民事業務研究會第24號司法院民事廳消費者債
    務清理條例法律問題研審小組意見參照）。經查：聲請人
　　主張歷經婚變，與配偶分居後即不再獲有金援，並受朋友詐
    騙金錢等請，致無力履行協商方案而毀諾，業經聲請人於訊
    問期日到庭說明，堪信所述無法負擔協商款項之情節為真，
    是依前開民事業務研究會結論，聲請人因收入不足以支應協
    商金額而毀諾，自屬不可歸責於己之事由，而得聲請更生或
    清算程序。
　㈢再者，聲請人聲請更生程序，自110 年8 月24日起任職於「
    慧晟幼兒園」擔任廚工，每月薪資23,000元乙節，有薪資袋
    、勞工保險被險人投保資料表、保險對象投保歷史列印在卷
    可稽，堪信其所稱每月可得收入之情節及數額為真；另聲請
    人表示依消債條例第64之2 條第1項所定標準，計算其每月
    必要生活費用數額為18,720元，及負擔父親陳○政之扶養費3
    ,000 元，有其父親之戶籍謄本、全國財產稅總歸戶財產查
    詢清單、綜合所得稅各類所得資料清單為佐，並已為相當之
    釋明，核未逾一般人生活開銷之程度，應為可採。準此，衡
    以聲請人每月可得收入數額與其生活必要開銷及扶養費相當
    ，另考量聲請人年屆53歲（58年生），名下雖有房屋、土地
    計3 筆，但係由18人所公同共有，核屬不易變價之財產而難
    以變賣使用，復就其每月所得收入及支出狀況，較之被請求
    清償之債務總額，客觀上應可預見係處於通常且繼續不能清
    償之狀態，自合於「不能清償債務或有不能清償之虞」之要
    件。
　㈣從而，聲請人聲請更生，已符合「不可歸責於己之事由，致
    履行有困難者」要件，於衡酌聲請人之經濟狀況後，亦符合
    有不能清償債務之情事，且其無擔保或無優先權之債務總額
    未逾1,200 萬元，復查無消債條例第6 條第3 項、第8 條或
    第46條各款所定駁回更生聲請之事由存在，本件更生之聲請
    ，即屬有據，爰依法命由司法事務官進行本件更生程序，裁
    定如主文。
四、更生程序開始後，聲請人之更生方案仍須由債權人會議可決
    或由法院裁定認可後方能實行，倘更生方案未能經債權人會
    議可決或經法院裁定認可，將依消債條例第61條規定，開始
    清算程序，此恐非有利於聲請人，是請斟酌以最大還款誠意
    ，擬定足為債權人接受或足供法院認為公允之更生方案，俾
    免更生程序進行至依消債條例第61條規定應行清算之程度，
    附此敘明。
中    華    民    國    111   年     5    月    27    日
                  民事第六庭  法  官  宋家瑋
上為正本係照原本作成。
本件不得抗告。
本裁定已於111年5月27日上午10時整時公告。
中    華    民    國    111   年     5    月    27    日
                              書記官  張韶安